【裁判字號】    98,易緝,20
【裁判日期】    980326
【裁判案由】    詐欺
【裁判全文】
臺灣士林地方法院刑事判決              98年度易緝字第20號
                                      98年度易緝字第21號
公  訴  人  臺灣士林地方法院檢察署檢察官
被      告  甲○○
            周小圓
上列被告因詐欺案件，經檢察官提起公訴（85年度偵字第1904號
、第4036號），本院判決如下：
    主  文
本件免訴。
    理  由
一、公訴意旨略以：（一）被告甲○○、周小圓為夫妻，意圖為
    自己不法之所有，基於共同之概括犯意聯絡，自民國84年7
    月間起，以投資中古挖土機、怪手生意為由，連續向丙○○
    、乙○○、甯建中及丁○○詐騙投資金額新台幣（下同）
    43,207,370元，並交付彼2 人所簽發附表之本票或支票藉為
    憑信，使丙○○等4 人陷於錯誤如數交付投資款，詎票據屆
    期均因拒絕往來而不獲兌現，甲○○、周小圓亦於85年2 月
    26日潛逃出境，丙○○等人始知受騙。 (二)被 告甲○○、
    周小圓復意圖為自己不法之所有，承前詐欺之概括犯意，於
    84年12月8 日至桃園縣復興路207 號15樓，以分期付款購買
    之方式，向福灣企業股份有限公司（下稱福灣公司）詐購現
    金交易價39萬4 千元之福特六和1995年份，FESTIVA-7U型、
    牌照號碼CH-0618 號自用小客車1 部，並虛以支付頭期款及
    第1 期款共53,415元，使福灣公司陷於錯誤，而交付上開汽
    車予甲○○、周小圓，並定保管車輛場所為台北市士林區○
    ○○路8 巷71號4 樓。詎甲○○、周小圓自85年2 月份起即
    不支付分期款，並將汽車遷移藏匿，並於85年2 月26日潛逃
    出境，致生損害於福灣公司。因認被告甲○○、周小圓涉犯
    刑法第339 條第1 項之詐欺取財罪及動產擔保交易法第38條
    之罪嫌。
二、(1) 按案件時效已完成者，應諭知免訴之判決，並得不經言
    詞辯論為之，刑事訴訟法第302 條第2 款、第307 條分別定
    有明文。又被告甲○○、周小圓行為後，刑法於94年1 月7
    日修正通過，於同年2 月2 日公布，並於95年7 月1 日施行
    。依修正後刑法第2 條第1 項規定：行為後法律有變更者，
    適用行為時之法律。但行為後之法律有利於行為人者，適用
    最有利於行為人之法律。而本件被告2 人行為時刑法第80條
    追訴權之時效期間規定為：「追訴權，因左列期間內不行使
    而消滅：一、死刑、無期徒刑或10年以上有期徒刑者，20年
    。二、3 年以上10年未滿有期徒刑者，10年。三、1 年以上
    3 年未滿有期徒刑者，5 年。四、1 年未滿有期徒年刑者，
    3 年。五、拘役或罰金者，1 年。前項期間自犯罪成立之日
    起算。但犯罪行為月有連續或繼續之狀態者，自行為終了之
    日起算，」，修正後之刑法第80條則規定為：「追訴權，因
    下列期間內未起訴而消滅：一、犯最重本刑為死刑、無期徒
    刑或10年以上有期徒刑之罪者，30年。二、犯最重本刑為3
    年以上10年未滿有期徒刑之罪者，20年。三、犯最重本刑為
    1 年以上3 年未滿有期徒刑之罪者，10年。四、犯最重本刑
    為1 年未滿有期徒刑、拘役或罰金之罪者，5 年。前項期間
    自犯罪成立之日起算。但犯罪行為有繼續之狀態者，自行為
    終了之日起算。」。公訴意旨認本件被告2 人涉犯刑法第
    339 條第1 項之詐欺取財罪部分，該罪之法定刑為「5 年以
    下有期徒刑」，是依被告行為時之舊法，追訴時效期間為10
    年，新法之追訴時效期間則為20年，比較新、舊法結果，被
    告行為時之舊法對其較為有利，揆諸前開修正後之刑法第2
    條第1 項前段之規定，本件應適用被告行為時之舊法。則關
    於追訴權時效之停止進行，及其期間、計算，並一體適用修
    正前刑法第83條之規定，合先敘明。 (2)又按犯罪後之法律
    已廢止其刑罰者，應諭知免訴之判決；又免訴之判決得不經
    言詞辯論為之，刑事訴訟法第302 條第4 款、第307 條分別
    定有明文。
三、經查： (1)本案被告甲○○、周小圓被訴自84年7 月間起至
    85年2 月間止，向丙○○等人及福灣公司詐欺取財涉犯刑法
    第339 條第1 項之詐欺取財罪部分，該罪之法定最高本刑為
    5 年以下有期徒刑，依修正前刑法第80條第1 項第2 款之規
    定，其追訴權時效期間為10年。又按追訴權時效期間，自犯
    罪成立之日起算，但犯罪行為有連續或繼續之狀態者，自行
    為終了之日起算，有最高法院94年度台上字第7415號判決可
    參。本案行為終了係於85年2 月15日，經檢察官於85年2 月
    28 日 開始偵查，於同年6 月6 日提起公訴，於85年6 月24
    日繫屬本院，嗣因被告2 人逃匿，經本院於85年8 月14日發
    布通緝，致審判程序不能開始，有本院刑事卷宗、偵查卷宗
    及通緝書等資料在卷可稽。又依司法院大法官第138 號解釋
    及最高法院82年第10次刑事庭會議決議，自本件開始偵查日
    起至通緝之前1 日止，追訴權既無不行使之情形，自不生時
    效進行之問題，扣除此項期間，並依修正前刑法第83條第3
    項之規定，扣除其因通緝致時效停止進行之期間2 年6 月後
    ，本案被告2 人所犯詐欺取財罪部分之追訴權時效業於98年
    1 月10日完成，揆諸前揭說明，就詐欺取財部分，爰不經言
    詞辯論，為免訴之判決。 (2)被告2 人行為後，動產擔保交
    易法第38條之刑罰規定，業經總統以96年7 月11日總統華總
    一義字第09600088561 號令刪除，並自同年7 月13日施行。
    是本件公訴意旨所認被告2 人涉犯動產擔保交易法第38條之
    罪之部分，於被告行為後，依修正後之動產擔保交易法，已
    廢止其刑罰，揆諸前揭說明，被告2 人此部分之犯罪，爰不
    經言詞辯論，逕為諭知免訴之判決。
據上論斷，應依刑事訴訟法第302 條第2 款、第4 款、第307 條
，判決如主文。
中    華    民    國    98    年    3     月    26    日
                  刑事第三庭審判長法  官   杜惠錦
                                  法  官   陳美彤
                                  法  官   梁哲瑋
以上正本證明與原本無異。
如不服本判決應於收受判決後10日內向本院提出上訴書狀，並應
應敘述具體理由。其未敘述上訴理由者，應於上訴期間屆滿後20
日內向本院補提理由書(均須按他造當事人之人數附繕本)「切勿
逕送上級法院」。
                                    書記官  蘇彥宇
中    華    民    國    98    年    3     月    30    日
附表：（單位新台幣）
┌──────┬─────┬─────┬─────┬─────┐
│憑證/ 被害人│  丙○○  │ 乙○○   │ 甯建中   │ 丁○○   │
├──────┼─────┼─────┼─────┼─────┤
│甲○○本票  │00000000元│          │          │          │
│面額/張數   │2 張      │          │          │          │
├──────┼─────┼─────┼─────┼─────┤
│甲○○支票  │          │0000000元 │0000000元 │0000000元 │
│面額/張數   │          │10張      │5張       │2張       │
├──────┼─────┼─────┼─────┼─────┤
│周小圓支票  │0000000元 │0000000元 │575000元  │0000000元 │
│面額/張數   │14張      │5張       │2張       │1張       │
├──────┼─────┼─────┼─────┼─────┤
│匯款至周小圓│          │          │0000000元 │          │
│帳戶匯單3張 │          │          │          │          │
├──────┼─────┼─────┼─────┼─────┤
│匯款至甲○○│          │          │300000元  │          │
│帳戶匯單1張 │          │          │          │          │
├──────┼─────┼─────┼─────┼─────┤
│合       計 │00000000元│00000000元│0000000元 │0000000元 │
├──────┼─────┴─────┴─────┴─────┤
│共       計 │00000000元                                    │
└──────┴───────────────────────┘


司法院資訊處製作；財團法人民間司法改革基金會備份。
